【裁判字號】    98,易,109
【裁判日期】    980630
【裁判案由】    毒品危害防制條例
【裁判全文】
臺灣士林地方法院刑事判決               98年度易字第109號
公  訴  人  臺灣士林地方法院檢察署檢察官
被      告  甲○○
上列被告因違反毒品危害防制條例案件，經檢察官提起公訴（97
年度毒偵字第2053號），被告於本院準備程序中就被訴之事實為
有罪之陳述，經合議庭裁定改由受命法官獨任依簡式審判程序審
理並判決如下：
    主  文
甲○○施用第二級毒品，累犯，處有期徒刑伍月，如易科罰金，
以新臺幣壹仟元折算壹日。
    事  實
一、甲○○前於民國89年間因施用毒品案件，經裁定送觀察、勒
    戒後，認無繼續施用毒品之傾向，於89年5 月8 日執行完畢
    釋放，並由臺灣士林地方法院檢察署檢察官以89年度毒偵字
    第858 號為不起訴處分確定。復於89年間因施用毒品案件，
    經裁定送觀察勒戒及強制戒治，強制戒治於90年7 月26日執
    行期滿，刑責部分經本院以89年度湖簡字第473 號判決處有
    期徒刑3 月，並與另案預備殺人案件經本院以90年度聲字第
    1243號裁定定應執行刑為有期徒刑8 月確定，而與另案電信
    法案件接續執行，於91年2 月23日（起訴書誤載為90年11月
    19日，應予更正）期滿執行完畢。嗣於93年間又因施用毒品
    案件，經本院以93年度易字第584 號判決處有期徒刑6 月確
    定，甫於94年7 月25日易科罰金執行完畢。詎猶不知悛悔，
    於前案觀察、勒戒執行完畢釋放後5 年內因施用毒品案件，
    經法院判處徒刑執行完畢後，又基於施用第二級毒品甲基安
    非他命之犯意，於97年8 月11日或12日晚間10、11時許，在
    臺北市○○○路某處舞廳內，以不明方式，施用第二級毒品
    甲基安非他命1 次。嗣於97年8 月13日，為警持搜索票，在
    臺北縣汐止市○○路○ 段115 巷30號執行搜索，經其同意採
    集尿液送驗結果呈甲基安非他命陽性反應，始查悉上情。
二、案經臺北縣政府警察局汐止分局報告臺灣士林地方法院檢察
    署檢察官偵查。
    理  由
一、本件被告甲○○所犯為毒品危害防制條例第10條第2 項之罪
    ，核屬刑事訴訟法第273 條之1 第1 項所定死刑、無期徒刑
    、最輕本刑為3 年以上有期徒刑以外之罪，亦非高等法院管
    轄之第一審案件，而被告於本院行準備程序中就被訴事實為
    有罪之陳述，經告知被告簡式審判程序之旨並聽取當事人意
    見後，本院合議庭裁定由受命法官獨任進行簡式審判程序，
    是本件之證據調查，依刑事訴訟法第273 條之2 規定，不受
    同法第159 條第1 項、第161 條之2 、第161 條之3 、第
    163 條之1 及第164 條至第170 條規定之限制，合先敘明。
二、上揭犯罪事實業據被告於本院準備程序中坦承不諱（見本院
    卷第42頁），而被告同意員警採尿後所採集之尿液，經送臺
    灣檢驗科技股份有限公司以「酵素免疫分析法」初步檢驗、
    「氣相層析質譜儀法」確認檢驗之檢驗結果，均呈安非他命
    類、甲基安非他命陽性反應，此有上開該公司97年9 月2 日
    濫用藥物檢驗報告及姓名對照表各1 份在卷可稽（見偵卷第
    6 頁至第7 頁），再經法務部調查局以「螢光偏極免疫分析
    法」篩驗、「氣相層析質譜分析法」確認後，確定該尿液確
    為甲基安非他命陽性反應，有該局98年5 月11日調科壹字第
    09800245360 號鑑定書1 份在卷可佐（見本院卷第30頁），
    足認被告任意性自白核與事實相符，應堪採信。綜上，本件
    事證明確，被告犯行堪以認定，應予依法論科。
三、按毒品危害防制條例於92年7 月9 日修正公布，自93年1 月
    9 日起施行，其中第20條、第23條將施用毒品之刑事處遇程
    序，區分為「初犯」及「5 年內再犯」、「5 年後再犯」。
    依其立法理由之說明：「初犯」，經觀察、勒戒或強制戒治
    後，應為不起訴處分或不付審理之裁定；經觀察、勒戒或強
    制戒治執行完畢釋放後，「5 年內再犯」者，因其再犯率甚
    高，原實施之觀察、勒戒及強制戒治既已無法收其實效，爰
    依法追訴或裁定交付審理。至於經觀察、勒戒或強制戒治執
    行完畢釋放後，「5 年後再犯」者，前所實施之觀察、勒戒
    或強制戒治已足以遮斷其施用毒品之毒癮，為期自新及協助
    其斷除毒癮，仍適用「初犯」規定，先經觀察、勒戒或強制
    戒治之程序。從而依修正後之規定，僅限於「初犯」及「5
    年後再犯」二種情形，始應先經觀察、勒戒或強制戒治程序
    。倘被告於5年內已再犯，經依法追訴處罰，縱其第3 次（
    或第3 次以上）再度施用毒品之時間，在初犯經觀察、勒戒
    或強制戒治執行完畢5 年以後，已不合於「5 年後再犯」之
    規定，且因已於「5 年內再犯」，顯見其再犯率甚高，原實
    施觀察、勒戒或強制戒治，已無法收其實效，即應依該條例
    第10條處罰（最高法院95年度第7 次、97年度第5 次刑事庭
    會議決議可資參照）。經查，被告前於89年間因施用毒品案
    件，經裁定送觀察、勒戒後，認無繼續施用毒品之傾向，於
    89年5 月8 日執行完畢釋放，並由臺灣士林地方法院檢察署
    檢察官以89年度毒偵字第858 號為不起訴處分確定。復於89
    年間因施用毒品案件，經裁定送觀察勒戒及強制戒治，強制
    戒治於90年7 月26日執行期滿，刑責部分經本院以89年度湖
    簡字第473 號判決處有期徒刑3 月，並與另案預備殺人案件
    經本院以90年度聲字第1243號裁定定應執行刑為有期徒刑8
    月確定，而與另案電信法案件接續執行，於91年2 月23 日
    期滿執行完畢。嗣於93年間又因施用毒品案件，經本院以93
    年度易字第584 號判決處有期徒刑6 月確定，甫於94年7 月
    25日易科罰金執行完畢等情，有臺灣高等法院被告前案紀錄
    表1 份在卷足參，是本件被告所為施用毒品之犯行，距離前
    開觀察、勒戒執行完畢釋放雖已逾5 年，惟被告在上開觀察
    、勒戒執行完畢後5年 內，既已再犯施用毒品罪，並經追訴
    、處罰，揆諸前揭說明，其本次犯行即與毒品危害防制條例
    第20條第3 項所稱之「5 年後再犯」有別，是公訴人依法追
    訴，於法並無不合，本院自應依法論科。
四、核被告所為，係犯毒品危害防制條例第10條第2 項施用第二
    級毒品罪。其持有甲基安非他命之低度行為，為施用甲基安
    非他命之高度行為所吸收，不另論罪。又被告前於93年間因
    施用毒品案件，經本院以93年度易字第584 號判決處有期徒
    刑6 月確定，甫於94年7 月25日易科罰金執行完畢等情，有
    臺灣高等法院被告前案紀錄表1 份附卷可按，其受有期徒刑
    執行完畢，5 年內故意再犯本件最重本刑為有期徒刑以上之
    罪，為累犯，應依刑法第47條第1 項規定加重其刑。爰審酌
    被告前已因施用毒品令入勒戒處所觀察、勒戒及強制戒治，
    猶不能斷絕毒癮而一再施用，顯見其自制力薄弱，惟其施用
    毒品僅屬自殘行為，對於他人之法益尚無直接之侵害，及其
    犯後坦承犯行，態度尚稱良好等一切情狀，量處如主文所示
    之刑。
據上論斷，應依刑事訴訟法第273 條之1 第1 項、第299 條第1
項前段，毒品危害防制條例第10條第2 項，刑法第11條、第47條
第1 項、第41條第1 項前段，刑法施行法第1 條之1 ，判決如主
文。
本案經檢察官王巧玲到庭執行職務
中    華    民    國    98    年    6     月    30    日
                  刑事第二庭法  官  劉育琳
以上正本證明與原本無異。
如不服本判決應於收受判決後10日內向本院提出上訴書狀，並應
敘述具體理由；其未敘述上訴理由者，應於上訴期間屆滿後20日
內向本院補提理由書 (均須按他造當事人之人數附繕本)「 切勿
逕送上級法院」。
                            書記官  朱宮瑩
中    華    民    國    98    年    6     月    30    日


司法院資訊處製作；財團法人民間司法改革基金會備份。
